最　高　行　政　法　院　判　決
　　　　　　　　　　　　　　　　　　 96年度判字第00997號
上　訴　人　協嶸商事有限公司
代　表　人　甲○○○　　　送達處所同上
訴訟代理人　張名賢　律師
被 上訴 人　財政部基隆關稅局
代　表　人　丘欣　　　　　送達處所同上
上列當事人間因進口貨物核定完稅價格事件，上訴人對於中華民
國94年10月12日臺北高等行政法院93年度訴字第3766號判決，提
起上訴，本院判決如下：
　　主  文
上訴駁回。
上訴審訴訟費用由上訴人負擔。
　　理  由
壹、本件上訴人主張：上訴人提出進口報單、國外廠商開立之商
    業發票及匯款單，足以證明買進價格；另舉出國內銷售之統
    一發票，證明國內出售貨物之價格與進口價格相當，以佐證
    「買進貨物之交易價格」為真實，是本案應適用行為時關稅
    法第25條第1項規定依交易價格核定，原處分改依職權核定
    ，為不合法。原判決就上訴人上開舉證置之未論，誤認上訴
    人主張適用行為時關稅法第29條，謂「上訴人雖舉其於國內
    銷售價格為證，惟國內銷售價格核估之適用順序在後（行為
    時關稅法第29條），被上訴人自不得援用」，亦有證據理由
    矛盾之違法。又原判決就上開統一發票是否足以證明「實際
    交易價格」，並未斟酌，亦未於理由欄說明何以不足採，自
    屬理由不備。第以，原處分所稱查得價格，僅以他人進口報
    單為據，惟該等報單均無品質之記載，綜觀卷證，亦無關於
    品質之任何證據，是原判決謂「查價結果」已就具體貨物確
    實查價，非為同業間之傳聞云云，實欠缺證據證明，自屬判
    決不備理由。再以，兩造提出立證之報單，均無品質之記載
    ，原判決卻以被上訴人提出之「無品質記載之報單」認定被
    上訴人主張之「查得價格」，顯然以相同證據為不同評價，
    有證據理由矛盾之違法。況進口貨物是否涉低價高報之情事
    ，為被上訴人職務所應查核，此有「海關辦理進出口報單事
    後審核作業規定」第5條第（4）點第2款規定甚明；而報單
    所載價格不一定是實際交易價格，縱使是實際交易價格，其
    交易條件、品質為何，亦無從以報單為證。末按，關稅法施
    行細則第13條規定，海關對於本法第25條第5項規定由納稅
    義務人提出之帳簿單證仍有合理懷疑，應向納稅義務人說明
    懷疑之理由，並給予納稅義務人合理申辯之機會。上訴人已
    於原審主張被上訴人違反系爭法律規定，系爭法律規定之正
    當程序是否踐行，關乎上訴人於行政程序中防禦權之行使，
    且原處分之基隆關稅局權力是否合法移屬於上級機關，涉及
    機關權限分配行使之原則。該程序不踐行為兩造之重要爭點
    。原判決就此爭執未說明，理由不備，爰請求廢棄原判決。
貳、被上訴人未提出上訴答辯狀。
參、原審斟酌全辯論意旨及調查證據之結果，以：本件上訴人於
    民國（下同）92年9月29日委由大統報關行向被上訴人報運
    進口澳洲產製冷凍牛肉、牛雜乙批共3項（報單號碼：AW/BC
    /92/WH57/0601），來貨第1項原申報單位價格為CIF USD 1.
    05/LBR，第2、3項為CIF USD 0.4/LBR，經被上訴人依關稅
    法第14條第1項規定，按其原申報之事項，先行徵稅驗放，
    事後再加審查。嗣據財政部關稅總局驗估處（下稱驗估處）
    查價結果，第1項按原申報單位價格核估，第2項改按CFR US
    D 1.15/LBR核估，第3項改按CFR USD 1.4/LBR核估，被上訴
    人乃據以增估補稅。查本案報單第1項原申報價格，與相同
    期間類似貨物申報價格相較並未偏低，被上訴人爰依行為時
    關稅法第25條之規定以其申報之價格核估完稅價格，而第2
    、3項與類似貨物查得價格相較明顯偏低，故無行為時關稅
    法第25條之適用；又查無合於行為時關稅法第27條規定有關
    資料可資引用，驗估處乃依同法第28條之規定，參據相同期
    間類似貨物申報價格，第2項按CFR USD 1.15/LBR核估，第3
    項按CFR USD 1.4/LBR核估，於法洵無不合。上訴人雖舉其
    於國內銷售價格為證，惟國內銷售價格核估之適用順序在後
    （行為時關稅法第29條），被上訴人自得不予援用。又上訴
    人於復查及訴願期間雖提出匯款水單等資料文件，所載之價
    格雖與其申報之價格相符，惟來貨牛蜂巢肚原申報之價格為
    CIF USD 0.4/LBR，海關核定價格為CFR USD 1.15/LBR，二
    者相距65%，牛腳筋原申報之價格為CIF USD 0.4/LBR，海關
    核定價格為CFR USD 1.4/LBR，二者相距71%，按關稅法第25
    條第5項規定可知，本案仍無法按行為時關稅法第25條之規
    定核估；又因本案貨物均非屬規格化產品，故查無行為時關
    稅法第27條「同樣貨物」規定之資料；本案乃均按行為時關
    稅法第28條之規定核估，洵無不合。又本案查價結果係按類
    似貨物之中等品質且採較低價格核估（「牛蜂巢肚」類似貨
    物申報之價格均在CFR USD 1.15/LBR～1.4/LBR之間，「牛
    腳筋」類似貨物為CFR USD 1.4/LBR～1.65/LBR之間），「
    查價結果」已就具體貨物確實查價，非為同業間之傳聞。上
    訴人主張牛隻係屬活體動物，本身之價格即因牛隻大小、肥
    瘦、品種等有不同之價格，又牛蜂巢肚價格之高低，更需視
    其新鮮度、工廠處理過程乾淨程序、大小規格、切割有無正
    確、有無傷害、有無破損有關。這種產品並非能量產，…故
    規格好壞、新鮮度、清潔度、購買日（非裝船日）之價格隨
    時變化…高級品用於高消費客人使用，不是高級品只能用於
    一般低消費客人等情，僅在敘述說明可能影響來貨價格之因
    素，並非就系爭貨物特有情況舉證證明。本案被上訴人核價
    係依據一般品質之類似貨物價格核估，上訴人認為品質有差
    異時，應在海關進口報單第（28）欄位申報，而經查本案進
    口報單並未有影響品質之任何記載；又冷凍生鮮產品之價格
    常隨季節變動，且不同產品價格應為有異，然查上訴人92年
    間系爭貨物牛蜂巢肚及牛筋申報之價格均為CIF USD 0.4/LB
    R，顯然不合理；又類似貨物之定義行為時關稅法第28條第2
    項已有明定，若上訴人進口貨物品質較差，就應依規定申報
    ，否則就視同一般品質認定。至於查價程序之詳細內容已如
    上述。另參據多份報單牛蜂巢肚申報之價格均在CFR USD 1.
    15/LBR～1.4/LBR之間，牛筋為CFR USD 1.4/LBR～1.65/LBR
    之間，本案原核定價格尚未偏高，足證本案原核定價格適法
    允當。綜上所述，被上訴人就本案進口貨物第1項依行為時
    關稅法第25條之規定以上訴人申報之價格核估完稅價格，就
    第2項依同法第28條之規定，改按CFR USD 1.15/LBR核估，
    第3項改按CFR USD 1.4/LBR核估，據以增估補稅之處分，並
    無違誤，復查決定及訴願決定遞予維持，均無不合，乃判決
    駁回上訴人在原審之訴。
肆、本院按：
  一「為加速進口貨物通關，海關得按納稅義務人應申報之事項
    ，先行徵稅驗放，事後再加審查．．．，如有應退應補稅款
    者，應於貨物放行之翌日起6個月內，通知納稅義務人，逾
    期視為業經核定。」「從價課徵關稅之進口貨物，其完稅價
    格以該進口貨物之交易價格作為計算根據。前項交易價格，
    指進口貨物由輸出國銷售至中華民國實付或應付之價格。．
    ．．海關對納稅義務人提出之交易文件或其內容之真實性或
    正確性存疑，納稅義務人未提出說明或提出說明後，海關仍
    有合理懷疑者，視為無法按本條規定核估其完稅價格。」「
    進口貨物之完稅價格，不合於第25條、第27條之規定核定者
    ，海關得按該貨物出口時或出口前、後銷售至中華民國之類
    似貨物之交易價格核定之．．．。」行為時關稅法第14條第
    1項、第25條第1項、第2項、第5項及第28條第1項所明定。
  二經查，本件上訴人於92年9月29日委由大統報關行向被上訴
    人報運進口澳洲產製冷凍牛肉、牛雜乙批共3項（報單號碼
    ：AW/BC/92/WH57/0601），來貨第1項原申報單位價格為CIF
    USD 1.05/LBR，第2、3項為CIF USD 0.4/LBR，經被上訴人
    依行為時（以下同）關稅法第14條第1項規定，按其原申報
    之事項，先行徵稅驗放，事後再加審查。嗣據驗估處查價結
    果，第1項按原申報單位價格核估，第2項改按CFR USD 1.15
    /LBR核估，第3項改按CFR USD 1.4/LBR核估，被上訴人乃據
    以增估補稅。上訴人不服，申請復查，未獲變更，提起訴願
    ，遭駁回後，乃提起本件行政訴訟。
  三再查，本案上訴人進口冷凍牛肉、牛雜等原申報價格與驗估
    處參據類似貨物之合理價格，相較偏低甚多，此有被上訴人
    提出之同期間同類物品自澳洲進口之進口報單附於原處分卷
    可稽，故原處分及訴願決定依關稅法第25條第5項規定，認
    上訴人提出之交易文件或其內容之真實性或正確性有合理之
    懷疑，本案無法按關稅法第25條之規定核估乙節，已提出相
    當之證明，並於復查決定書及訴願決定書中載明其認定之依
    據，於法並無不合，且無違正當法律程序。次查本案申報進
    口之冷凍牛肉、牛雜，海關係按關稅法第28條規定，依據卷
    附同是澳洲進口類似貨物報單號碼第AW/92/2381/0903號、
    第AW/BC/92/V550/0612號分別申報之價格CFR USD 1.08/LBR
    、CFR USD 0.195/LBR核估，所依據查得之合理價格是國內
    另外進口商申報之價格，均較本案上訴人申報價格為高，是
    被上訴人據以核估，非憑空捏造之價格，業經原判決敘明所
    憑之證據及得心證之事由甚詳，核與證據法則及論理法則均
    無違。另查上訴人雖已提出進口報單、國外之商業發票、匯
    款單、銷售於國內之統一發票等，作為其申報系爭貨物價格
    係依實際交易價格計算完稅價格事實之證明等情；惟上訴人
    申報之交易價格，與同期同類物品自同地區進口之價格，第
    1項相較偏低65％，第2項相較偏低71％，顯屬可疑，依上開
    關稅法第25條第5項規定，被上訴人無法按交易價格核定其
    完稅價格，已如前述，是本案既無從依交易價格核定完稅價
    格，則上訴人所提出之前述交易價格之文件，依法已無從作
    為認定完稅價格之證據。又查本件進口之冷凍牛肉、牛雜，
    海關係按關稅法第28條規定核估，其核估適用順序在關稅法
    第29條規定「依據國內銷售發票價格核估」之前，故上述2
    項貨物不能適用關稅法第29條規定核估，上訴人所提出之國
    內銷售發票，亦無從作為完稅價格之依據。是上訴人主張應
    適用關稅法第25條第1項規定依交易價格核定云云，並不可
    採。況冷凍生鮮產品之價格常隨季節變動，且不同產品價格
    應為有異，然查上訴人92年間系爭貨物牛蜂巢肚申報之價格
    均為CIF USD 0.4/LBR（「牛蜂巢肚」類似貨物申報之價格
    均在CFR USD 1.15/LBR～1.4/LBR之間，「牛筋」類似貨物
    為CFR USD 1.4/LBR～1.65/LBR之間），顯然不合理，亦經
    原判決於理由中闡述甚詳，足見被上訴人對之起疑而不予採
    信，自屬合理。末查進口報單未特別記載進口物品之品質，
    係因進口物品為該物通常之品質，是以無庸特別記載，如進
    口物品與通常進口物品在品質上差異甚大，進口人自得特別
    加以記載，從而原判決以：本案被上人核價係依據一般品質
    之類似貨物價格核估，上訴人認為品質有差異時，應在海關
    進口報單第（28）欄位申報，而經查本案進口報單並未有影
    響品質之任何記載等由，指駁上訴人所稱事後憑空聲稱系爭
    貨物屬低級品，並非高級品乙節，亦無不合。上訴意旨復以
    ：兩造提出之報單均無品質之記載，原判決卻為不同之評價
    ，原判決顯有證據理由矛盾之當然違背法令等語，依前開說
    明，尚屬誤解而不足採。
  四綜上所述，原審斟酌全辯論意旨及調查證據之結果，將原決
    定及原處分均予維持，對於上訴人在原審之主張如何不足採
    等事項，均已詳細論述，並無判決不適用法規、適用不當或
    判決理由矛盾不備等情事，而駁回上訴人在原審之訴，核其
    所適用之法規與該案應適用之法規並無違背，與解釋判例，
    亦無牴觸，並無所謂原判決有違背法令之情形，上訴人對於
    業經原判決詳予論述不採之事由再予爭執，核屬法律上見解
    之歧異，要難謂為原判決有違背法令之情形。上訴論旨，指
    摘原判決違誤，求予廢棄，難認有理由，應予駁回。
據上論結，本件上訴為無理由，爰依行政訴訟法第255條第1項、
第98條第3項前段，判決如主文。
中　　華　　民　　國　　96　　年　　6　　 月　　7　　 日
                  第三庭審判長法  官　劉　鑫　楨
                              法  官  陳　秀　美
                              法  官　梁　松　雄
                              法  官　劉　介　中
                              法  官　戴　見　草
以  上  正  本  證  明  與  原  本  無  異
中　　華　　民　　國　　96　　年　　6　　 月　　7　　 日
　　　　　　　　　　　　　　　書記官　吳　玫　瑩
